臺灣新竹地方法院民事裁定　　　　　　　 100年度抗字第96號
抗　告　人　吳金灶
相　對　人　華南商業銀行股份有限公司
法定代理人　王濬智
代　理　人　林奎佑
上列當事人間拍賣抵押物事件，抗告人對於中華民國100年11月4
日本院100年度司拍字第120號裁定提起抗告，本院裁定如下：
    主  文
抗告駁回。
抗告程序費用新臺幣壹仟元由抗告人負擔。
    理  由
一、按抵押權人於債權已屆清償期而未受清償者，得聲請法院拍
    賣抵押物，就其賣得價金而受清償，民法第873 條定有明文
    。上開規定，依民法第881 條之17規定，於最高限額抵押權
    亦準用之。又抵押權人依上開法條之規定，聲請法院裁定及
    抗告法院之裁定，僅依非訟事件程序，就抵押權及其債權形
    式上之要件是否具備予以審查為已足，並無確定實體上法律
    關係存否之效力。再按聲請拍賣抵押物係屬非訟事件，於最
    高限額抵押，法院須就抵押權人提出之文件為形式上審查，
    如認其有抵押權登記擔保範圍之債權存在，且債權已屆清償
    期而未受清償，即應為准許拍賣抵押物之裁定。至於債務人
    或抵押人否認各該文件為真正，對抵押債權之存否及抵押權
    之設定有所爭執，則應另循訴訟途徑解決，最高法院93年度
    台抗字第905 號裁判要旨可資參照。
二、本件相對人於原審聲請意旨略以：抗告人於民國71年4 月9
    日，以其所有坐落新竹市○○段195 地號（重測前鹽水港段
    387 -17 地號）面積70.84 平方公尺土地（下稱系爭抵押土
    地），權利範圍全部，為擔保債務人濱海陶瓷股份有限公司
    （下稱濱海公司）對相對人之所欠借款之清償，與同段204
    地號土地共同設定新臺幣（下同）2,000,000 元之本金最高
    限額抵押權，存續期間為不定期限，債務清償期依照各個債
    務契約所定清償日期，經登記在案。嗣債務人濱海公司積欠
    債權人11,864,143元及自99年6 月8 日起至清償日止，按年
    息百分之9.2 計算之利息，及逾期6 個月以內者，按上開利
    率百分之10 ， 逾期6 個月以上者，按上開利率百分之20計
    算之違約金未清償。為此聲請拍賣系爭抵押土地以資受償，
    並提出抵押權設定契約書、他項權利證明書、土地登記簿謄
    本、本院87年度執字第2063號債權憑證等影本為證。
三、抗告意旨略以：相對人所提出之本院87年度執字第2063號債
    權憑證，並非系爭抵押權設定契約書「申請登記以外事項」
    第3 點「另立借據或票據」之相關憑證。且該債權憑證上之
    債務人係第三人濱海公司等人，並無抗告人擔保或借款之記
    載，故上開執行名義所載債權乃屬案外債權，並非系爭抵押
    權所擔保之債權。除有抗告人簽署之借據或票據等相關憑證
    外，其他第三人濱海公司的債權債務，均非系爭抵押權擔保
    效力所及，相對人執他案之債權憑證聲請拍賣抵押物，洵屬
    無據。況系爭抵押權設立後，迄今將屆30年，相對人從未向
    抗告人行使債權或抵押權，依法該請求權已罹於時效，抗告
    人爰為時效抗辯。為此提起本件抗告，求為廢棄原裁定。
四、經查，相對人所提出之上開各項資料，依據形式上審查結果
    ，已足堪認定有本件抵押權登記擔保範圍之債權存在，且債
    權已屆清償期而未受清償，揆之首揭說明，即應准許拍賣抵
    押物。至抗告人主張相對人所提出之87年度執字第2063號債
    權憑證，不得作為系爭抵押權所擔保之債權存在之證明，僅
    有抗告人簽署之借據或票據，始為系爭抵押權所擔保之債權
    云云。經核，系爭抵押權係抗告人為擔保債務人濱海公司對
    相對人所負債務之清償而為設定，並非為擔保抗告人對相對
    人所負債務而為設定，此有抵押權設定契約書、他項權利證
    明書、系爭抵押土地之登記謄本等在卷可查，故相對人提出
    對於債務人濱海公司有抵押權存續期間內所生債權存在之證
    明，即為已足，抗告意旨謂除抗告人簽署之借據或票據等憑
    證外，其餘憑證均非系爭抵押權所擔保之範圍云云，與系爭
    抵押權設定文件不符，並非可採。而系爭抵押權有無罹於時
    效，則屬實體審查事項，如有爭執，應由抗告人另行提起訴
    訟，非拍賣抵押物裁定程序所得審究。是抗告人所為抗辯，
    均非可採。原審就系爭不動產准許相對人之聲請，予以裁定
    准予拍賣，於法並無不合，抗告意旨指摘原裁定違法不當，
    求予廢棄原裁定，非有理由，應予以駁回。
五、據上論結，本件抗告為無理由，依非訟事件法第46條、第21
    條第2項，民事訴訟法第495條之1第1項、第449條第1項、第
    78條，裁定如主文。
中    華    民    國   100    年    12    月    13    日
                民事第一庭  審判長法官  蔡孟芳
                                  法官  林麗玉
                                  法官  朱美璘
如不服本裁定，僅得於收受本裁定正本送達後10日內，以適用法
規顯有錯誤為理由，向本院提出再抗告狀，（須附繕本一份及繳
納再抗告裁判費新台幣1,000 元）。
中    華    民    國   100    年    12    月    13    日
                            書  記  官  蕭宛琴